臺灣高雄地方法院刑事判決　　　　　　　96年度易字第386 號
公　訴　人　臺灣高雄地方法院檢察署檢察官
被　　　告　甲○○
上列被告因詐欺案件，經檢察官聲請以簡易判決處刑（95年度偵
字第20983 號），而本院（96年度簡字第22號）認不應逕以簡易
判決處刑，並移由本院合議庭改依通常程序審理、判決如下：
    主  文
本件免訴。
    理  由
一、本件公訴意旨略以：被告甲○○與黃振綿（業經本院以96年
    度簡字第22號刑事簡易判決在案）各自預見將金融機構存摺
    交付他人使用，可能將被犯罪集團作為詐財或其他犯罪之洗
    錢之工具。猶各基於幫助他人詐欺之不確定犯意，被告甲○
    ○因見就業傳單上刊登有「郵局簿5000」之廣告，知有人買
    受帳戶，即向中華郵政股份有限公司在高雄縣梓官郵局申請
    開設00000000000000號帳戶，並於95年2 月8 日15時30分許
    ，在該郵局附近巷內，以新台幣5000元賣予一自稱李先生之
    不詳姓名之人；而黃振綿亦見報章上有「你需要錢嗎？」廣
    告，亦於95年2 月初，將其前在屏東縣萬丹鄉社皮郵局申請
    開設之000000 00000000 號帳戶之存摺、提款卡，以3000元
    在該郵局前賣予一不詳姓名之男子。隨該李先生及不詳姓名
    之人或所參與之詐騙集團成員於95年2 月間某日，以打電話
    方式向陳建良問卷調查，至該月中旬某日，復打電話向陳建
    良佯稱其已中獎，惟須先匯9 萬元付律師費等語，致陳建良
    不疑有詐，並陷於錯誤，即於同年月15日，依言匯款9 萬元
    至甲○○上開帳戶。於匯款後，該集團成員復以投資六合彩
    、付權利金及中六合彩須匯佣金為由要求再匯款，陳建良亦
    不疑有異，於同年月16日、17日匯款共45萬元進入蔡有福在
    南港後山埤郵局開設之帳戶（此部分另移臺灣士林地方法院
    檢察署偵辦）；於同年月24日，匯33萬元至黃柏誌（另行通
    緝）在學甲郵局開設之帳戶；於同年3 月3 日及3 月7 日，
    各匯款85萬元、95萬元進入黃振綿上開帳戶內。之後，更要
    陳建良再匯款60萬元進入賴俊男（另併臺灣高等法院臺南分
    院審理）在斗六郵局帳戶內，因陳建良已無款可匯，始未再
    繼續匯款，而發現受騙，因認被告甲○○涉嫌幫助他人犯刑
    法第339 條第1 項之詐欺罪取財等語。
二、按案件曾經判決確定者，應諭知免訴之判決，並得不經言詞
    辯論為之，刑事訴訟法第302條第 1款、第307條定有明文。
    又刑事訴訟法第302 條第1 款規定，案件曾經判決確定者，
    應諭知免訴之判決，此項訴訟法上所謂一事不再理之原則，
    關於實質上一罪或裁判上一罪，均有其適用，是實質上一罪
    或裁判上一罪，業經判決確定，其效力當然及於全部，倘檢
    察官復就實質上一罪之行為或裁判上一罪之行為，重行起訴
    ，法院即應諭知免訴之判決，不得再予論科，此有最高法院
    60年臺非字第77號判例意旨可佐。
三、經查，被告甲○○曾因明知國內社會上層出不窮之詐騙集團
    或不法份子為掩飾其不法行徑，避免執法人員之追究及處罰
    ，經常利用他人之存款帳戶掩人耳目，因此，在客觀上可以
    預見一般取得他人帳戶使用之行徑，常與行財產犯罪所需有
    密切關連，而其竟以縱有人持其存款帳戶作為詐騙之犯罪工
    具，亦不違其本意之幫助犯意，於民國95年2 月8 日下午3
    時30分許在高雄縣梓官鄉○○村○○路260 號「中華郵政股
    份有限公司梓官郵局」（下稱梓官郵局）附近，將其所有於
    88年1 月21日至梓官郵局所開立、95年2 月8 日申請語音功
    能及更換印鑑、帳號為00000000000000號帳戶之存摺、金融
    卡及密碼以新台幣（下同）5 千元之代價出租給真實姓名年
    籍均不詳、綽號「小胖」之成年男子暨其他年籍姓名均不詳
    之成年人所組成之詐騙集團使用。嗣於95年2 月22日下午13
    時40分許，葉楷勳在台中市○○區○○街43巷5 號6 樓居處
    內接獲該詐騙集團某一成員以電話通知佯稱：抽中港幣25萬
    元獎金，惟需先扣除稅金、辦理臨時會員等語，葉楷勳不疑
    有詐陷於錯誤，先於95年2 月22日下午3 時48分許至台中市
    北屯區○○○街110 號「中華郵政股份有限公司台中松竹郵
    局」（下稱台中松竹郵局），依該成員之指示匯款新台幣（
    下同）7 萬元至甲○○上開梓官郵局帳戶，復於95年2 月23
    日上午11時1 分許在台中松竹郵局，匯款7 萬元至蔡有福「
    中華郵政股份有限公司南港後山埤郵局」帳戶（蔡有福部分
    另移轉臺灣士林地方法院檢察署偵辦），葉楷勳事後發覺受
    騙，立即報警處理始查悉等情，業經臺灣高雄地方法院檢察
    署檢察官於95年8 月11日，以95年度偵字第20975 號聲請以
    簡易判決處刑，並經本院於95年8 月31日以95年度簡字第52
    94號刑事簡易判決被告甲○○幫助他人犯刑法第339 條第1
    項詐欺取財罪，判處其有期徒刑3 月，如易科罰金，以300
    元折算1 日，並於95年10月9 日確定在案，並有上開95年簡
    字第5294號聲請簡易判決處刑書、95年度簡字第5294號刑事
    簡易判決書、臺灣高等法院被告前案紀錄表各1 件在卷可稽
    （以下簡稱前案），互核與本案關於被告甲○○被訴上開詐
    欺取財罪之幫助犯（見卷附臺灣高雄地方法院檢察署95年度
    偵字第20983 號聲請簡易判決處刑書1 件，以下簡稱後案）
    所為犯罪事實，均屬同一事實且被告甲○○相同，亦均係基
    於同一個幫助詐欺之意思，於95年2 月8 日下午3 時30分提
    供上開郵局帳戶予不詳姓名年籍之人而為一個幫助詐欺行為
    ，此外，亦無證據可證明被告係與該不詳姓名年籍之人有犯
    意聯絡及行為分擔之共同正犯，再實行正犯所為詐欺行為有
    幾個，均非上開同一被告主觀所得預見，從而，依罪刑相當
    原則，應僅論以一個幫助詐欺取財罪，即係實質上一罪。又
    本件被告之被訴幫助詐欺取財上開犯行，既經前案即本院於
    95年8 月11月31日，以95年度簡字第5294號刑事簡易判決確
    定在案，則為上開前案判決確定之既判力效力及於本件後案
    ，揆諸上開規定，本件爰不經言詞辯論，逕為諭知免訴之判
    決。
四、據上論斷，應依刑事訴訟法第452 條、第302 條第1 款、第
    307 條，判決如主文。
中    華    民    國    96    年      1     月    25  日
                  刑事第三庭審判長法  官  田平安
                                  法  官  郭瓊徽
                                  法  官  施添寶
以上正本證明與原本無異。
如不服本判決，應於判決送達後10日內，向本院提出上訴狀（應
附繕本）。
中    華    民    國    96    年      1     月    26  日
 　　　　　　　　　　　　　       書記官
